臺灣雲林地方法院刑事判決　　　　　　　 95年度易字第364號
公　訴　人　臺灣雲林地方法院檢察署檢察官
被　　　告　庚○○
指定辯護人　林永山律師
上列被告因詐欺案件，經檢察官提起公訴（95年度偵字第1001號
），本院判決如下：
    主  文
庚○○無罪。
    理  由
一、公訴意旨略以：被告庚○○得知某姓名年籍不詳之成年人欲
    收購他人金融機構帳戶之存簿及提款卡，其雖預見收購他人
    金融帳戶者常與從事財產犯罪密切相關，且取得他人存簿之
    目的通常在於避免檢警機關追查贓款流向，並掩飾犯罪所得
    ，又雖認知販賣帳戶雖無引發他人萌生犯罪之確信，但仍以
    縱然有人持以犯罪亦無違反其本意之幫助犯意，於民國94年
    8 月15日、在不詳地點，以不詳之代價出售其所開設之中華
    郵政股份有限公司土庫郵局帳號00000000000000號帳戶之存
    簿、提款卡及印章（下稱帳戶資料），而容任詐騙集團使用
    ，作為詐欺時供被害人匯款之用。嗣詐騙集團成員於取得其
    帳戶資料後，即基於意圖為自己不法所有之概括犯意，於同
    年8 月18日下午2 時至3 時許，向被害人戊○○佯稱因摸彩
    中獎，須先繳納所得稅、律師費等方式，而詐得新臺幣（下
    同）6 萬元、4 萬元。因認被告涉犯刑法第339 條第1 項、
    第30條之幫助詐欺取財罪嫌。
二、按犯罪事實應依證據認定之，無證據不得認定犯罪事實。又
    不能證明被告犯罪者，應諭知無罪之判決，刑事訴訟法第15
    4 條第2 項、第301 條第1 項分別定有明文。次按認定不利
    於被告之事實，須依積極證據，苟積極證據不足為不利於被
    告事實之認定時，即應為有利於被告之認定。再事實之認定
    應憑證據，如未能發現相當證據，或證據不足以證明，自不
    能以推測或擬制之方法，以為裁判基礎；另認定犯罪事實所
    憑之證據，雖不以直接證據為限，間接證據亦包括在內，然
    無論直接或間接證據，其為訴訟上之證明，須於通常一般之
    人均不致於有所懷疑，而得確信其為真實之程度者，始得據
    之為有罪之認定，倘其證明尚未達到此一程度，而有合理性
    懷疑之存在時，即無從為有罪之認定（最高法院30年上字第
    816 號、30年上字第1831號、40年臺上字第86號及76年臺上
    字第4986號判例參照）。
三、證據能力之認定被告以外之人於審判外之陳述雖不符刑事訴
    訟法第159 條之1 至之4 等4 條之規定，而經當事人於審判
    程序同意作為證據，法院審酌該言詞陳述或書面陳述作成時
    之情況，認為適當者，亦得為證據，刑事訴訟法第159 條之
    5 第1 項定有明文。其立法意旨在於傳聞證據未經當事人之
    反對詰問予以核實，原則上先予排除。惟若當事人已放棄反
    對詰問權，於審判程序中表明同意該等傳聞證據可作為證據
    ，基於尊重當事人對傳聞證據之處分權，及證據資料愈豐富
    ，愈有助於真實發見之理念，且強化言詞辯論主義，使訴訟
    程序得以順暢進行，上開傳聞證據亦均具有證據能力。經查
    ，被告及檢察官就本院所引用卷內其餘被告以外之人於審判
    外之陳述，於審判程序均同意作為證據，且本院審酌前開證
    據資料作成時之情況，均無不法之情事，且與待證事實具有
    關聯性，認為適宜作為本案之證據，故均有證據能力。
四、本件公訴意旨認被告庚○○涉有上揭罪嫌，係以被告於警詢
    、偵訊時之陳述及被害人戊○○於警訊之警詢筆錄、郵政國
    內匯款執據、被告開戶之郵局客戶基本資料、交易明細表、
    受理詐騙帳戶通報警示詐騙電話斷話簡便格式表等為其論據
    。惟被告堅持否認有何被訴犯行，辯稱：我係於94年6 月間
    起經丁○○之介紹至丙○○所經營的高新昌汽車修理廠工作
    ，工作了一個多月，丙○○對我說希望我一起投資模型玩具
    店，除要投資金錢外，還要我將郵局帳戶資料交與其保管，
    因為我有輕度智能障礙所以對丙○○的話信以為真，但是因
    為我的郵局帳戶資料都是由我哥哥己○○保管，所以丙○○
    就叫我去另刻一個印章，將郵局帳戶掛失後再申請補發新存
    摺，並申請語音轉帳服務及提款卡，我依丙○○之指示去掛
    失郵局帳戶並申請補發新存摺、提款卡及語音轉帳服務時，
    甲○○有陪我一起去，後來郵局核發新的存摺、提款卡後我
    就將該帳戶資料連同從該帳戶提領出來的8 萬元交與丙○○
    ，並繼續在丙○○的修車廠工作，其修車廠生意不好，所以
    我就在那幫忙掃地及洗碗，等了2 個月，丙○○一直沒有給
    我薪水，還說模型玩具店也不開了，我就去找丙○○，想要
    要回8 萬元及郵局帳戶資料，丙○○不但不還我，還叫丁○○將我打一頓，這件事情我家人也知道，所以我並不知道為
    何帳戶資料會被拿去用來詐欺取財等語。辯護意旨則以：本
    件被告有精神障礙，所以極可能被丙○○所騙，而在不知道
    帳戶資料會被用作不法用途之情形下將自己的帳戶資料交與
    丙○○。況一般賣人頭帳戶供詐欺取財之人，通常係將自己
    很久沒用的或是新開戶的帳戶賣給別人。但被告的帳戶是其
    唯一在使用交易之帳戶，若是要賣帳戶怎麼可能把唯一使用
    之帳戶賣給人家。而且現在要新開戶很容易，要販賣帳戶就
    開設新帳戶再賣就好了，被告何需要賣一個自己在用而且唯
    一的帳戶，這與常情嚴重違背。又被告與證人甲○○不是很
    熟，證人甲○○並無偏袒被告之動機，故證人甲○○之證述
    應較為可採。且證人丙○○倘承認他有收被告的8 萬元及存
    摺印章，他可能馬上就因詐欺罪嫌被訴追了，所以依人之常
    情，證人丙○○一定會謊稱其沒有收被告之帳戶資料，故其
    證詞不足採信，請諭知被告無罪之判決等語。
五、經查：
  (一)中華郵政股份有限公司土庫郵局帳號00000000000000號帳戶
    ，係被告庚○○於86年2 月15日所申請，有中華郵政公司雲
    林郵局函覆之客戶基本資料1 紙在卷可稽（虎警刑字第0950
    001065號卷第25頁）。該帳戶於94年6 月23日經申請「掛失
    補副」及「語音系統」，並於同年月30日核發晶片金融卡，
    後即於同日提款60,000元、20,000元、6,000 元，共計
    86,00 0 元。嗣於同年8 月12日、15日，各有1,000 元、
    2,000 元之同日存、提款紀錄。其後於同年8 月18日即有
    60,000及40,000 等2筆金額匯入，有被告上開帳戶之客戶歷
    史交易清單1 紙在卷可稽（本院卷第119 頁）。
  (二)被害人戊○○於94年7 月1 日接獲詐欺集團來電稱其中獎16
    0 萬元，需繳納32萬元之稅金，其因而受騙，陸續於94年8
    月14日至8 月18日匯款至詐騙集團指定之帳戶，其中同年月
    18日共匯2 筆，各60,000及40,000之金額至被告所有之土庫
    郵局帳號00000000000000號帳戶內，業經被害人戊○○於警
    詢時證述明確（虎警刑字第0950001065號卷第8 頁至第10頁
    ）。並有郵政國內匯款執據2 紙在卷可查（同上卷第19頁、
    第20頁）。故被害人戊○○確有遭詐欺集團詐騙金錢，並將
    款項匯入被告庚○○之帳戶內，並無疑義。
  (三)證人即被告之兄己○○於本院審理時到庭證稱：「（你弟弟
    有多少金融帳戶？）我只知道一個」、「（哪一家銀行？）
    土庫郵局」、「（你弟弟往來之帳戶有幾個？）我只知道一
    個」、「（這個郵局帳戶，存摺印章何人保管？）我及我太
    太」、「（你弟弟之薪資是否會存到帳戶裡？）會」、「（
    需要錢時怎麼辦？）跟我們要」、「（提款卡有無辦？）沒
    有，公司沒有幫他辦」、「（土庫郵局是都存他的薪資？）
    對」、「（從開戶開始都是你在保管）剛開始是公司保管，
    半年後就由我及我太太保管」、「（從那時你就一直保管到
    現在？）對」、「（印章及存摺都放在你那邊？）對」、「
    （你弟弟是否知道存摺及印章都在你那邊保管？）他知道」
    、「（若他知道，為何他在警訊筆錄時說他的存摺印章是在
    九十四年時在老虎城電子遊戲場內遺失的（提示被告庚○○
    警訊筆錄），你有何意見？）這個我就不清楚了，我保管的
    就是他郵局的印章及存摺」等語在卷可稽（本院96年2 月6
    日審判筆錄第1 頁至第10頁）。而被告確於將其帳戶資料交
    與他人前先於94年6 月23日向郵局申請「掛失補副」，足見
    證人己○○上開證述所言非虛。
  (四)證人甲○○於本院審理時到庭結證稱：「（你是否認識被告
    庚○○？）認識」、「（你們有無同事過？）有」、「（工
    作地點？）虎尾的修車廠」、「（老闆的名字？）丙○○」
    、「（你們當時是同時去工廠工作？）同時」、「（何時去
    那邊工作？）前年7 、8 月」、「（工作至何時離職？）被
    告庚○○先離職」、「（老闆丙○○有無叫你們投資什麼？
    ）有，模型」、「（叫你們二個投資？）對」、「（你有無
    投資？）沒有」、「（原因？）當時我沒有錢」、「（被告
    庚○○有無投資？）有」、「（他投資金額？）7 、8 萬吧
    ！」、「（這個錢有無交給丙○○？）有」、「（這個錢如
    何來的？）是從郵局領出來的」、「（是用提款卡領？）金
    融卡」、「（丙○○有無要求要被告庚○○什麼東西給他？
    ）存摺、印章」、「（被告庚○○有無將存摺、印章交給丙○○？）有」、「（是否記得存摺為何金融單位？）是土庫
    郵局」、「（你為何知道？）當時是我跟被告庚○○一起去
    郵局補辦新的存摺」、「（辦新的存摺有無包括印章？）有
    」、「（補辦新的，有無包括其他的？）沒有，就是存摺、
    提款卡及印章」、「（這些程序是你陪同被告庚○○去，資
    料是誰填寫的？）我填的，被告庚○○簽名而已」、「（被
    告庚○○交存摺印章給丙○○時，你有無在現場？）有」、
    「（大約是何時交給丙○○的？）大約在那裡工作1 、2 個
    月的時候」、「（你當時不覺得奇怪，為何投資要交存摺印
    章？）當時覺得應該是交給他保管吧！」、「（他提款卡有
    無交給丙○○？）有」、「（你是否知道被告庚○○有無將
    密碼交給丙○○？）我不知道」、「（你何時離職？）在被
    告庚○○離職沒多久就離職了」、「（後來投資情形為何？
    ）不知道。知道被告庚○○有要再去拿存摺及印章、卡片」
    、「（丙○○是否有還給被告庚○○？）沒有」、「（丙○○是在何家汽車修理場？）不太清楚。我只知道是叫高什麼
    昌」、「（你不是在那邊工作？）那已經是很久之前了」、
    「（在什麼路上？）土庫往虎尾的路上」、「（丙○○是幾
    歲人？）30初吧！」、「（你們在何處交存簿給他？）在他
    的店裡面，就是在修車廠內」、「（你剛說你是陪同被告庚○○去辦存摺的掛失止付？）對」、「（你為何要陪他去？
    ）那時是有說要一起投資，就說他不會辦，叫我陪他一起去
    」、「（為何要辦語音系統？）這我不知道」、「（不是你
    陪他去辦的嗎？）我不知道他有辦這個」、「（那是同一天
    辦的？）我不知道他有辦這個東西。我只記得當時我跟他一
    起去寫簿子而已，寫完後我就在外面等他」、「（（領卡片
    也是跟被告庚○○一起去？）對」、「（領完卡片後，你就
    跟他一起到提款機提款？）對」、「（提多少錢？）八萬左
    右」、「（是8 萬6 千元？是在94年6 月30日分別提領6 萬
    、2 萬、6 千？）對」、「（你是94年6 月23日辦理掛失？
    為何你說94年7 、8 月才一起去修車廠工作？）我不記得正
    確時間，我只記得是農曆七月」、「（他領了8 萬6 千元後
    ，拿到哪裡？）交給丙○○」、「（被告庚○○的存摺、印
    章是何時交給丙○○？）領完錢就一同交給他了」、「（你
    是否確定？）確定」、「（你為何確定？）因為我們領完錢
    後，丙○○就說先給他保管，有需要再拿」、「（後來被告
    庚○○有無把存摺拿回來？）沒有」、「（他有把卡片交給
    丙○○？）有」、「（何時交的？）也是當天」、「（是在
    94 年6月30日領完錢那天？）對」、「（被告庚○○為何離
    開丙○○的汽修廠？）因為被告庚○○要跟丙○○拿錢時，
    丙○○不給」、「（當時被告丁○○有無跟你們一起在汽修
    廠工作？）有」、「（是在庭之被告丁○○？）對」、「（
    被告丁○○當時是在汽修廠任何工作？）也是學徒」、「（
    被告庚○○申請卡片時，當時被告丁○○已在汽修廠？）已
    經在了」、「（你跟被告庚○○去辦存摺掛失還有提款卡時
    ，被告丁○○有無跟你們去？）沒有」、「（被告庚○○離
    職時，被告丁○○還在汽車廠工作？）還在」、「（你離開
    時，被告丁○○還在？）也還在」、「（你是否知道被告庚○○投資8 萬多元，為何還要交存摺印章給丙○○？）當時
    林政忠就說要給丙○○保管，就是幫忙管理我們的錢，類似
    理財」、「（你有無將存摺及印章交給丙○○保管？）沒有
    ，因為我不同意交給丙○○，我有跟丙○○講過了」、「（
    你是否跟丙○○聯合騙被告庚○○？）沒有，是被告庚○○
    說不會辦，才找我去辦的」、「（是否是你們幾個人聯合起
    來騙他們的錢？）不是，我本來跟被告庚○○也不認識，是
    因為被告庚○○先認識被告丁○○，然後我才認識他們的」
    、「（你跟被告庚○○為何去那家汽車廠工作？）因為當時
    我沒工作」、「（被告庚○○為何會去？）被告庚○○說他
    朋友在那邊」、「（他朋友是誰？）被告丁○○。他問我要
    不要一起過去做」等語在卷可參（本院96年2 月6 日審判筆
    錄第10頁至第23頁），而與被告之辯解大致相符。
  (五)另本院審理時訊之共同被告丁○○：「（丙○○現是否還在
    開汽修廠？）沒有，他們那是用租的，他們換地方了，是換
    到西螺那邊，但是我不知道正確的他址。他們也是在西螺開
    汽修廠，是高新昌汽車修理廠」、「（被告庚○○的存摺是
    否你拿去賣的？）不是，我當時看報紙，我只賣我個人的，
    其他人的我不知道。因為被告庚○○也不是把簿子拿給我」
    、「（你是否知道被告庚○○有將存簿交給丙○○？）知道
    ，因為我聽他們在講，是聽被告庚○○及甲○○講的」、「
    （是何時講的？）很久了，是在94年的時候講的，正確時間
    忘記了」（本院96年2 月6 日審判筆錄第21頁至第22頁）、
    「（是你介紹被告庚○○到高新昌汽車修理廠當學徒？）也
    不是說介紹，他知道我在裡面，所以他也跟著說要進去裡面
    」、「（為何不在他們家的蜂蜜工廠工作？）不知道」、「
    （是你跟他提要去汽修廠工作還是他自己提的？）他自己提
    的，因為他身上都沒多少錢，所以才會想要到那裡工作」、
    「（他的智商有問題，丙○○為何會僱用他？）不知道」、
    「（你是說你有聽到他們說他把帳戶交給丙○○，你有無親
    眼看到？）聽他們在講」、「（丙○○有無叫你投資模型？
    ）沒有，因為那時的簿子已經賣掉了」、「（丙○○除了叫
    被告庚○○、甲○○投資外，有無再叫何人投資？）沒有」
    、「（你知道丙○○要將被告庚○○的簿子收走，你不覺得
    奇怪？）會，但是我不會去過問，因為那是他們的事情，而
    且當時我的簿子已賣掉了」、「（被告庚○○是你的朋友？
    ）是」、「（你不會勸他不要？）是他拿給丙○○後，才跟
    我講的」、「（為何丙○○要搬到西螺？）不知道怎麼樣，
    但因為虎尾也是用租的」、「（甲○○你認識？）是透過被
    告庚○○才認識的」、「（被告庚○○掛失止付他的帳戶，
    為何是甲○○陪他去，而不找你陪他去？）因為當時他們都
    住土庫，所以一起上下班」（本院96年2 月6 日對被告丁○○之簡式審判筆錄第6 頁至第9 頁）等語在卷可查。其供述
    稱「（你是否知道被告庚○○有將存簿交給丙○○？）知道
    ，因為我聽他們在講，是聽被告庚○○及甲○○講的」等語
    ，對待證事實「被告是否有將其帳戶資料交與林政忠」而言
    ，固屬未親眼所見之傳聞，惟就其稱自己有聽聞被告與甲○○講被告將帳戶資料給丙○○一事，則屬自己親耳聽聞之事
    ，並非傳聞，而得做為證據使用。又觀其證述與被告之辯解
    及證人甲○○之證述大致相符。而證人丁○○於本件以共同
    被告身份被訴幫助詐欺取財，其已就自己之犯罪事實坦白承
    認，被告庚○○是否成立本件犯罪，對其並無利害關係可言
    。且本院對之提訊時其正因另案於臺灣臺南看守所羈押中，
    其證言並無事先與被告庚○○及證人甲○○串證之虞。又證
    人丙○○於本院96年3 月6 日審理時稱其早就認識證人丁○○，丁○○是其朋友的弟弟，丁○○會幫其顧店，並無怨隙
   （ 見下述(七)），顯見證人丁○○與丙○○關係良好，證人丁○○應無誣陷丙○○之理。故證人丁○○所述應非附和被告
    之辯解，益證被告之辯解及證人甲○○之證詞並非臨訟杜撰
    及迴護被告之詞。
  (六)證人即被告之母蔡楊美玉復於本院審理時到庭證稱：「（被
    告庚○○有無跟你說過他投資模型玩具之事？）有，他什麼
    事都會跟我說，但我跟他說不要」、「（何時跟你說？）我
    忘了，他去修車廠沒多久回來就跟我說他老闆叫他一起投資
    模型玩具」、「（被告庚○○有無跟你說他要投資多少錢？
    ）沒有，他沒跟我說他存摺裡面的錢領走了，是後來他被打
    後才告訴我叫我去幫他要回那些錢，我也沒有對丁○○提告
    訴，但我們有到警局那邊備案，後來我跟我先生去跟丙○○
    要錢，丙○○他們夫妻都在場，他告訴我庚○○把錢都拿走
    了，但是我想說我的兒子平安就好了，錢被騙沒關係。若他
    今天詐騙別人，他不可能把他簿子裡的錢都給對方，因為那
    是八萬元」、「（被告庚○○何時被打？）也是在那一陣子
    ，就是他沒做那時沒多久，我也不知道什麼時候」、「（被
    誰打？）說是丁○○，但是幾個人打我不知道，我知道他被
    打他跌到水溝裡」、「（庚○○有無說被打原因？）沒有，
    就是像被告庚○○剛說的有人打電話說老闆在叫」、「（沒
    跟你說原因？）沒有。只有說人家叫他去，就這樣。他是被
    打完才說到錢的事，他也不敢跟我說簿子的錢都領出去了」
    、「（被打之前說要投資？）被打之前說的，但我叫他不要
    」、「（你何時知他要投資八萬多元？）他被打後，他戶口
    也遷出去，說是丙○○帶他去遷的，他的頭腦不好，所以他
    的錢都寄在他哥哥那裡，他也沒辦法拿出來花，他不會說謊
    」、「（被告庚○○被打後，你有無去找丙○○或是丁○○
    ？）沒有」、「（為何你兒子被打沒有去問原因？）因為那
    些人也在被關，我想說我兒子平安就好了，錢不見了沒關係
    」、「（被告庚○○有無跟你說他另外再去辦存摺？）他說
    是丙○○夫妻叫他去辦的，當時他有說，但是我沒記得很詳
    細，我只記得郵局的簿子而已，我只知道他寄放在他哥哥那
    裡，也不知道是多少錢，我也沒跟他拿」等語在卷可憑。證
    人蔡楊美玉雖係被告庚○○之母親，惟並非與被告至親之人
    之證述定不可採，經本院就本件被告庚○○被訴之事構成要
    件以外之相關事實訊問證人蔡楊美玉，其證述均與被告庚○○之辯解及證人甲○○、丁○○之證述有互核相符之處，觀
    其語氣、眼神、對答之流暢度均未見有刻意迴護被告之情，
    故其證言亦足以佐證被告之辯解及證人甲○○、丁○○之證
    述為可採。
  (七)雖然證人丙○○於本院審理時否認有收取被告庚○○之帳戶
    資料，證稱：「（有無開過汽車修理廠？）有」、「（哪一
    間？）虎尾延平路高新昌」、「（你有僱用過被告庚○○、
    被告丁○○或是甲○○？）沒有」、「（被告丁○○如何認
    識？）被告丁○○我本來就認識了，後來他們會彼此找，約
    在我那邊，做什麼我不知道，都會在我那邊等，一起出去玩
    」、「（跟被告丁○○如何認識？）我一個朋友的弟弟」、
    「（你有叫被告丁○○或是庚○○或是李子恆投資玩具模型
    店？）沒有」、「（你有無叫庚○○補辦郵局的存摺？）他
    之前說要在我那裡工作，所以為了匯薪水，所以他到台中商
    銀辦存摺」、「（郵局的存摺？）我不清楚」、「（你不是
    沒有僱用他，為何叫他去辦？）他之前說要在我那裡做，我
    也沒有請人，我就說考慮看看，我的錢也都在台中商銀」、
    「（台中商銀的存簿或是提款卡有無給你？）沒有，我叫他
    自己到台中商銀去辦」、「（他有無去辦，你是否知道？）
    有，因為台中商銀的人有打電話給我」、「（被告庚○○說
    他有拿七、八萬元給你？）沒有」、「（他說他要在你這邊
    工作，是何時的事？）好久了」、「（是94年6 月？）正確
    時期我不清楚，應該是在那個時候沒錯」、「（為何被告庚○○說你叫他投資模型店？）我不清楚」、「（你是否認識
    甲○○？）是被告庚○○的朋友，不認識」、「（是否知道
    這個人？）知道，有到過我那裡，一個禮拜2 、3 天」、「
    （為何證人甲○○他上次證述，前年的7 、8 月到你那邊工
    作，被告庚○○先離職，他是後來才離職？）我不清楚，我
    真的沒有請他們二個」、「（你剛說你請被告庚○○去台中
    商銀辦存摺，原因為何？）他要在我那裡工作，我說要在我
    這裡工作，帳目方面我都用匯款，我叫他去台中商銀辦存摺
    」、「（他有無去辦？）有」、「（你怎麼知道他有去辦？
    ）銀行有打電話跟我問說被告庚○○是否要在你那裡做」、
    「（銀行為何打電話給你？）問我說被告庚○○說要在你那
    裡做，有無這回事」、「（被告庚○○有無把存摺交給你？
    ）沒有」、「（被告丁○○跟你有無親戚關係？）沒有」、
    「（為何被告丁○○也在你那邊？）是我朋友的弟弟」、「
    （被告丁○○在你那邊做什麼？）我都會出去，他都會幫我
    顧店」、「（李子恆到本院證述：你有跟他說要投資模型，
    有無此事？）沒有」、「（甲○○說被告庚○○有提領七、
    8 萬元給你，有無此事？）沒有」、「（為何被告丁○○也
    說他有聽說被告庚○○有將存摺交給你？）沒有」、「（剛
    證人說觀察被告沒有心工作，是否被告有在證人那裡工作過
    ，所以你才知道沒有心工作？）他們每天都去撞球，別人會
    跟我說，他們每天都在那裡」等語在卷。惟從證人丙○○之
    證詞可知被告與甲○○、丁○○等人於94年6 月間確曾於證
    人丙○○所經營設址於雲林縣虎尾鎮之高新昌汽車修理廠活
    動，證人丙○○亦因被告欲在其修車廠工作，而叫被告去台
    中商銀辦存摺以供薪資轉帳之用，且被告庚○○確曾於94年
    6 月29日至臺中商業銀行虎尾分行開設新帳戶，有該銀行虎
    尾分行96年3 月26日函暨所附存款業務往來申請約定書1 份
    在卷可稽（本院卷第233 至第236 頁）。如證人丙○○並未
    向被告告以其欲雇用被告，則被告即無庸至臺中商業銀行虎
    尾分行申設新帳戶，故證人丙○○之證言顯然僅陳述部分之
    事實。又由被告庚○○確實有至臺中商業銀行虎尾分行新設
    帳戶可見被告並非沒有能力申設新的金融帳戶，而現今申請
    金融帳戶非常容易，被告如欲販賣其帳戶，大可多申設一些
    新的金融帳戶再賣出，實無庸將自己被他人保管之帳戶先辦
    理掛失止付，申請補發後再予以販賣，故應係證人丙○○得
    知被告庚○○之郵局金融帳戶內尚有八萬餘元之存款，為詐
    騙被告之金錢始向被告佯稱要一同出資經營模型玩具店，取
    得被告之信賴後，從被告處詐得金錢及帳戶資料，再將被告
    之帳戶資料提供與詐欺集團供做為詐欺之用。況證人丙○○
    倘對於其有無向被告庚○○告以一同出資經營模型玩具店，
    並收取被告之郵局帳戶資料及提款86,000元等情，為有利於
    被告庚○○之證述，則其本身恐罹於詐欺罪之刑事訴追，難
    期其證言為符合事實之陳述，故證人丙○○之證詞應係基於
    自身利害關係，而避重就輕之詞，因此就證人丙○○有無收
    取被告之帳戶資料乙節，應以被告之辯解及證人甲○○、丁○○、蔡楊美玉之證述較可採信。
  (八)被告確有環境適應障礙、邊緣性智能等身心障礙，有被告自
    己提出之國軍高雄總醫院診斷證明書及停役令在卷可考（本
    院卷第23頁至第24頁）。另本院委託長庚醫院嘉義分院為被
    告做精神鑑定，經鑑定結果為「蔡員智能較差，合併罹有精
    神疾病，包括『邊緣性人格違常』、『精神分裂病』等，其
    智力測驗結果已達『輕度智能不足』程度，其於處理需較高
    層次之理解力及判斷力之事務時，能力應較一般人不足，故
    推論蔡員於行為時，因智能不足及精神障礙，至其辨識其行
    為可能違法之能力顯著減低，達精神耗弱之程度」，有該院
    精神鑑定報告書1 份在卷可參（本院卷第255 頁至第258 頁
    ）。另一般販賣帳戶之人無非欲取得販賣帳戶之對價以供花
    用，殊無提供帳戶幫助詐欺外並將帳戶內之金錢一併提領交
    付與收取帳戶人之理，而被告確有提領其帳戶內之86,000元
    交與丙○○為本院上開認定之事實。益證被告庚○○係因精
    神障礙及智能不足等原因才誤信證人丙○○之詞，將其帳戶
    資料交與丙○○，且其將帳戶交與丙○○之時辨識其行為可
    能違法之能力明顯不足，並無幫助詐欺之犯意。
  (九)至被告雖於警詢時供稱其帳戶資料是於94年7 月下旬在雲林
    縣虎尾鎮○○路老虎城電子遊戲場內遺失，遺失帳戶資料後
    並未從該帳戶提領現金使用，有辦理語音轉帳，並沒有申請
    其他存摺云云（虎警刑字第0950001065號卷第4 頁至第6 頁
    ），而與本院審理時之辯解不相符合，惟被告庚○○於警詢
    時稱其並沒有申請其他存摺已於本院調查所得之結果不同，
    已見其警詢時之供述有與事實不符之處，且被告庚○○於嗣
    後檢察官偵訊時即已否認犯行，辯稱是丙○○說要開模型玩
    具店，其才將帳戶資料交與丙○○等語（95年度偵字第1001
    號卷第10頁、第11頁），又綜合本院上開調查證據結果，被
    告庚○○辯稱其在警詢時是想只要配合警方調查，承認犯罪
    事實就可易科罰金等語應屬可採。況依上開所述，檢察官所
    提之積極證據尚不足以認定被告確有為被訴之犯行，縱被告
    於警詢時之供述與其嗣後之供述互有矛盾，亦不得以其供述
    不一致，作為認定其犯罪之積極證據。
六、本件公訴人所提出之證據，不足為被告有罪之積極證明，無
    從說服本院以形成被告有罪之心證，依前揭條文及判例意旨
    ，應為被告無罪判決之諭知。
據上論斷，應依刑事訴訟法第301 條第1 項前段，判決如主文。
本案經檢察官乙○○到庭執行職務
中　　華　　民　　國　　96　　年　　8 　　月　　1 　　日
            刑事第一庭    審判長法  官  紀文勝
                                法  官  王雅苑
                                法  官  楊昱辰
以上正本證明與原本無異。
如不服本判決，應於判決送達後10日內，向本院提出上訴狀。
                                書記官　黃秋萍
中　　華　　民　　國　　96　　年　　8 　　月　　1 　　日
